臺灣苗栗地方法院行政訴訟判決  
110年度交字第68號
110年10月28日辯論終結
原      告  林幼華  

訴訟代理人  李俊儀  
被      告  交通部公路總局新竹區監理所

代  表  人  吳季娟  
訴訟代理人  賴姿伶  
上列當事人間交通裁決事件，原告不服被告於民國110年9月16日
竹監苗字第54-GU0000000號裁決，提起行政訴訟，本院判決如下
：
    主  文
原告之訴駁回。
訴訟費用新臺幣300元由原告負擔。
    事實及理由
壹、爭訟概要：訴外人李俊儀於民國110年8月9日中午12時50分
    許，騎乘原告所有之車號000-000號普通重型機車，沿臺中
    市大雅區中清東路往中清路4段方向騎乘，行經中清東路與
    中清路4段路口時，自中清東路闖越紅燈直行進入中清路4段
    ，經員警於同日製發舉發違反道路交通管理事件通知單2紙
    ，上載違規事實分別為「闖紅燈（直行）」（原告就此部分
    裁罰並無爭執，亦未提起行政訴訟）、「違規，拒絕稽查而
    逃逸」，其後被告於110年9月16日製發裁決書（竹監苗字第
    54-GU0000000號），以「違反處罰條例之行為，拒絕停車
    接受稽查而逃逸」為由，依道路交通管理處罰條例（下稱道
    交條例）第60條第1項規定，處原告罰鍰新臺幣（下同）1萬
    元，吊扣機車駕駛執照6個月（下稱原處分），原告不服原
    處分而提起本訴。
貳、實體部分
一、原告主張：依舉發員警提供之錄影資料，無從認定駕駛人有
    蓄意拒絕停車接受稽查而逃逸之行為，駕駛人當日係因誤認
    燈號，不知有闖紅燈之舉，若有闖紅燈亦願接受罰款，並於
    110年9月16日繳交完畢；惟當日因有其他車輛經過，且駕駛
    人配戴安全帽，專心騎車，又因客人地址有問題而以電話與
    客人聯繫，且不知有違規行為，因此未察覺警察有攔截原告
    上開機車之行為，原處分於法未合等語。並聲明：原處分撤
    銷。
二、被告則以：經被告審視舉發單位所提供之採證影片，駕駛人
    駕駛原告上開機車確有行經員警攔查地點，未理會警方揮舞
    警示棒示意停車受檢之舉，且當時日間天晴、視線清晰，駕
    駛人接近員警時旁邊並無其他機車行駛，駕駛人又從道路外
    側偏移至機車優先道，經過員警後再偏移至左側車道駛離，
    足認其違規事實，原處分應屬適法等語，資為抗辯。並聲明
    ：原告之訴駁回。
三、兩造協議簡化爭點如下（交字卷〈下同〉第103至104頁，不爭
    執事項並有所列相關證據可佐，堪信為真實）：
  ㈠不爭執事項
  ⒈原告之夫李俊儀於110年8月9日中午12時50分許，騎乘原告所
    有車號000-000號普通重型機車（第65頁機車車籍查詢），
    沿臺中市大雅區中清東路往中清路4段方向騎乘，行經中清
    東路與中清路4段路口時，李俊儀自中清東路闖越紅燈直行
    進入中清路4段；而員警有於同日製發舉發違反道路交通管
    理事件通知單2紙，上載違規事實分別為「闖紅燈（直行）
    」、「違規，拒絕稽查而逃逸」（第57至59頁通知單），該
    通知單有送達原告。
　⒉被告於110年9月16日製發裁決書（竹監苗字第54-GU0000000
    號），以「違反處罰條例之行為，拒絕停車接受稽查而逃
    逸」為由，依道交條例第60條第1項規定，處原告罰鍰1萬元
    ，吊扣機車駕駛執照6個月（第61頁裁決書，即原處分），
    該裁決書並於同日送達原告（第67頁送達證書）。
  ⒊依違反交通管理事件統一裁罰基準及處理細則之附件違反道
    路交通管理事件統一裁罰基準表，違反道交條例第60條第1
    項規定者，若屬機車之裁罰基準為1萬元，並吊扣駕駛執照6
     個月（第29頁）。
  ㈡爭執事項
　  原告有無拒絕停車接受稽查而逃逸之違規事實？原告請求撤
    銷原處分，有無理由？  
四、本院之判斷
  ㈠按汽車駕駛人，駕駛汽車有違反本條例之行為，經交通勤務
    警察或依法令執行交通稽查任務人員制止時，不聽制止或拒
    絕停車接受稽查而逃逸者，除按各該條規定處罰外，處1萬
    元以上3萬元以下罰鍰，並吊扣其駕駛執照6個月（道交條例
    第60條第1項前段）；又對交通違規不服稽查取締之事實認
    定，須經攔停稽查而有下列情事之一者：二、拒絕停靠路邊
    接受稽查者（內政部警政署70年7月13日警署交字第19418號
    函文意旨參照）。從而汽車駕駛人若有違反道交條例之行為
    ，經警察或交通稽查人員示意靠邊停車，猶拒絕停靠路邊接
    受稽查而逃逸者，即該當上開所稱之「拒絕停車接受稽查而
    逃逸」。經查：
　⒈經本院當庭勘驗員警密錄器畫面，勘驗結果可見員警發現駕
    駛人李俊儀駕駛原告上開機車後，走向中清路4段路旁，並
    舉起右手警示棒向前指去，並大聲喊「嘿，過來」，此時員
    警前方有2台機車經過，前方為白色機車、後方為原告所有
    上開機車，待白色機車通過後，該員警仍繼續將右手警示棒
    向前指向原告上開機車，並繼續大聲喊「過來」，此時原告
    上開機車原行駛於道路外側，其後左偏行駛於機車優先道，
    經過員警旁邊，距離不遠（距離如第107頁擷取照片），該
    騎士係配戴全罩式安全帽（然下巴處無包覆），斯時背景僅
    有車輛引擎聲，並無其他聲響，其後原告上開機車未打方向
    燈變換至外側車道，以較快速度向前騎去（第102頁勘驗筆
    錄）。
　⒉則綜合上開勘驗內容及不爭執事項⒈，駕駛人李俊儀駕駛原告
    上開機車，先行闖越中清東路紅燈，其後繼續向前行駛，前
    方即出現員警手持警示棒指向原告上開機車，員警並口喊「
    過來」、「過來」，斯時駕駛人李俊儀與員警距離甚近（第
    107頁翻拍照片），且駕駛人李俊儀又沿路自中清路4段道路
    外側，偏駛至機車優先道，於經過員警後，再偏駛入外側車
    道，並以較快速度向前騎去，依斯時情狀，客觀上足認駕駛
    人李俊儀得以明確看見員警手持警示棒指向其位置，亦得以
    聽聞員警以口令命其靠近員警停車，惟駕駛人李俊儀猶不停
    車，且刻意偏駛閃避員警加速離去，依上所述，自屬先行違
    反道交條例第53條第1項闖紅燈之舉，再於員警示意靠邊停
    車時，拒絕停車接受稽查而逃逸之違規行為無疑。
　⒊原告雖以前詞置辯，然依上開勘驗結果，員警既已手持警示
    棒指向駕駛人李俊儀，且口喊「過來」，駕駛人李俊儀殊無
    誤認員警係欲攔查他車之可能；又駕駛人李俊儀當日縱有配
    戴全罩式安全帽，客觀上仍非完全阻絕外界聲響，員警又於
    靠近其騎乘之原告上開機車處以警示棒及口令要求其靠邊停
    車，客觀上其自得看見、聽聞，礙無未注意之可能；再駕駛
    人李俊儀當日騎乘原告上開機車，車身處雖有放置「Food P
    anda」外送袋（第107頁翻拍照片），然經本院再行勘驗上
    開員警密錄器畫面後，因駕駛人李俊儀配戴口罩而無法辨認
    其經過員警時有無講話（第103頁勘驗筆錄），且倘斯時駕
    駛人李俊儀因客人地址有問題而以電話與客人聯繫，因地址
    有疑，衡情應放慢或維持速度以確認客人送達地址，方能決
    定後續行車路線，礙無向左偏駛且加速離去之可能，是原告
    所辯，礙難採納。
  ㈡綜上，依不爭執事項⒈及上開勘驗結果，駕駛人李俊儀既有先
    行闖越中清東路紅燈之舉，其後再於員警示意靠邊停車時，
    拒絕停車接受稽查而離去，自有拒絕停車接受稽查而逃逸之
    違規事實；而道交條例第60條第1項雖係處罰汽車駕駛人，
    然同條例第85條第1項既要求受舉發人如認受舉發之違規行
    為應歸責他人，須於一定時間內，檢證告知應歸責人以辦理
    歸責，逾期未依規定辦理，仍依各該違反條款規定處罰，亦
    即逾期未依規定辦理歸責之受舉發人即汽車所有人，即視為
    實施該交通違規行為之汽車駕駛人，並生失權之效果，不可
    以再就其非實際違規行為人之事實為爭執（最高行政法院10
    7年度判字第349號判決意旨參照），是依本院上開認定，原
    告雖非當日駕駛人，然未於不爭執事項⒈所示舉發違反道路
    交通管理事件通知單應到案日期前，檢附相關證據及應歸責
    人相關證明文件，向被告告知應歸責人，依上所述，自生視
    為實施上開違規行為之汽車駕駛人。從而被告依道交條例第
    60條第1項規定，對原告裁罰如不爭執事項⒉所示原處分，經
    核於法相符，且與不爭執事項⒊之裁罰基準一致，並無原告
    所指違法之處，原告訴請撤銷原處分為無理由，應予駁回。
五、本件事證已臻明確，兩造其餘攻擊防禦方法及訴訟資料，經
    本院審酌後核於本判決結果不生影響，爰不逐一論述，併此
    敘明。
六、本件第一審裁判費為300元，依行政訴訟法第98條第1項本文
    規定，應由敗訴之原告負擔，併依同法第237條之8第1項規
    定，確定第一審訴訟費用額如主文第2項所示。
七、結論：本件原告之訴為無理由，依同法第195條第1項後段規
    定，判決如主文第1項所示。
中　　華　　民　　國　　110 　年　　10　　月　　29　　日
                  行政訴訟庭　法　官　劉奕榔
以上正本係照原本作成。
如不服本判決，應於判決送達後20日內，向本院提出上訴狀並表
明上訴理由（原判決所違背之法令及其具體內容或依訴訟資料可
認為原判決有違背法令之具體事實），其未載明上訴理由者，應
於提出上訴後20日內向本院補提理由書（上訴狀及上訴理由書均
須按他造人數附繕本，如未按期補提上訴理由書，則逕予駁回上
訴），並應繳納上訴裁判費新臺幣750元。
                              書記官  江秋靜
中　　華　　民　　國　　110 　年　　10　　月　　29　　日